臺灣桃園地方法院刑事裁定                                           111年度聲字第3264號
聲明異議人
即受 刑 人  李春輝



上列聲明異議人即受刑人因公共危險案件，不服臺灣桃園地方檢
察署檢察官111年度執字第10141號執行指揮書所為之執行指揮命
令，聲明異議，本院裁定如下：
    主  文
聲明異議駁回。
    理  由
一、聲明異議意旨略以：聲明異議人即受刑人（下稱受刑人）李
    春輝前因公共危險案件，經本院判處有期徒刑6月，然受刑
    人之罪行難謂重大不可寬宥，非入監執行方得矯正其行，且
    因受刑人因案入監將徒生家庭生計之困擾，請求准予易科罰
    金云云。
二、按執行裁判由為裁判法院之檢察官指揮之，刑事訴訟法第45
    7 條第1 項前段定有明文。次按犯最重本刑為5 年以下有期
    徒刑以下之刑之罪，而受6 月以下有期徒刑或拘役之宣告者
    ，依刑法第41條第1 項規定，固得易科罰金。但易科罰金，
    難收矯正之效或難以維持法秩序者，不在此限。又依前項規
    定得易科罰金而未聲請易科罰金者，以及受6 月以下有期徒
    刑或拘役之宣告，而不符前項易科罰金之規定者，依同條第
    2 項、第3 項規定，固均得易服社會勞動。然因身心健康之
    關係，執行顯有困難者，或易服社會勞動，難收矯正之效或
    難以維持法秩序者，不適用之，同條第4 項亦定有明文。上
    開易刑處分之否准，係法律賦予檢察官指揮執行時之裁量權
    限，倘其否准之裁量，未有逾越法律授權、專斷等濫用權力
    之情事者，自不得任意指摘其否准之裁量為違法（最高法院
    108 年度台抗字第700號裁定意旨參照）。
三、經查：
  ㈠受刑人前於民國111年間因公共危險案件，經本院以111年度
    壢交簡字第1380號判決判處有期徒刑6月，如易科罰金以1,0
    00元折算1日確定（下稱原確定判決）等情，有上開判決書
    及臺灣高等法院被告前案紀錄表在卷可稽。嗣受刑人接獲通
    知應於111年9月26日上午9時前往臺灣桃園地方檢察署到案
    ，且該案執行檢察官於111年9月12日在臺灣桃園檢察署聲請
    易科罰金案件審核表以「酒駕10年內3犯，前經易刑後再犯
    本案，足見易刑難收矯正之效」等理由，認受刑人不准易科
    罰金或易服社會勞動，應發監執行，並於同日呈請主任檢察
    官、檢察長核可，並經主任檢察官、檢察長分別於111年9月
    13日、111年9月14日在該審核表上蓋章核示等情，此有臺灣
    桃園檢察署聲請易科罰金案件審核表、送達證書及當日執行
    筆錄在卷可按，並經本院依職權調取臺灣桃園地方檢察署11
    1年度執字第10141號卷宗核閱無訛。是執行檢察官於指揮命
    令中已具體敘明其本諸職權不准受刑人易科罰金聲請之理由
    。
　㈡又受刑人分別於103年、110年間因犯不能安全駕駛致交通危
    險罪案件經本院判刑，此有臺灣高等法院被告前案紀錄表在
    卷可稽，足見受刑人前已有多次酒後駕車犯公共危險罪之科
    刑紀錄，詎猶不知悔悟，復於111年3月9日再犯本件相同犯
    行，此亦有本案刑事簡易判決在卷足憑，受刑人本次所犯固
    為最重本刑為5 年以下有期徒刑之罪，且本院111 年度壢交
    簡字第1380 號刑事簡易判決亦於主文諭知易科罰金之折算
    標準，然此與檢察官於執行時是否准許易科罰金，仍屬二事
    ，非謂確定判決有易科罰金之諭知，執行檢察官即不問具體
    犯罪情事一概准許易科罰金。況短期自由刑固有難以達成刑
    罰預定之隔離、威嚇、教育等效果，或破壞惡性輕微之偶發
    犯罪者之經濟、工作等社會關係，甚至因在獄中與其他犯罪
    者相混，反而增加其惡性，增添社會問題等諸多弊病，惟仍
    保有短暫隔離受刑人之效果，並使受刑人感受刑罰威嚴，不
    致輕易再犯之優點，故我國刑法未廢除短期自由刑，而係藉
    緩刑、易科罰金、分類分監執行等制度，以補救上開短期自
    由刑之弊病，兼收其長，準此，法律既有短期自由刑之設，
    自無不許檢察官執行之理。而本件受刑人前已因2次違背安
    全駕駛致交通危險罪，經法院判處罪刑確定，並均經執行完
    畢，卻未見其警惕在心，竟又再次於服用酒類後，騎乘普通
    重型機車上路，酒精濃度高達0.57MG/L，危及公眾交通安全
    ，顯見受刑人一再酒後為不安全駕駛行為，其性格反社會性
    ，並蔑視法律，實已無從藉由財產刑之處遇手段預防其再犯
    ，更難認受刑人已因前2次公共危險犯行受徒刑宣告經易科
    罰金執行完畢後，而有所警惕，據此，本件尚難認受刑人已
    有悔意，若不予執行所宣告之刑，實無足以預防、矯治其反
    社會性格之效，並維持法律之秩序。從而，本件執行檢察官
    於審查是否准予受刑人易科罰金時，審酌上情後認受刑人所
    犯本案所處之有期徒刑，如准予易科罰金，難收矯正之效，
    且難以維持法秩序，而不准易科罰金，未見其行使法律賦予
    指揮刑事案件執行之裁量權，有何逾越法律授權、專斷或將
    與事件無關之因素考慮在內等濫用權力之情事，自難認有執
    行指揮違法或不當之情形。況且，現今社會上酒後駕車事件
    層出不窮，一旦事故發生，輕者受傷，重者發生死亡結果，
    不但害人亦害己，且酒後不應駕車之觀念，已透過學校教育
    、政令宣導及各類媒體廣為介紹傳達各界週知多年，故執行
    檢察官具體審核上情，行使其裁量權，未准許受刑人易科罰
    金而直接發監執行，乃屬有據，更難認本案執行檢察官之指
    揮執行，有何不當之處。
　㈢受刑人固另以其因案入監將徒生家庭生計之困擾為由，對檢
    察官將受刑人逕予發監執行之指揮聲明異議。惟查，刑法第
    41條第1項得否易科罰金之規定，已刪除「因身體、教育、
    職業或家庭之關係，執行顯有困難」之要件，是執行檢察官
    依同項但書規定，具體審酌受刑人是否具有「確因不執行所
    宣告之刑，難收矯正之效，或難以維持法秩序」，而為准駁
    易科罰金，即符合易科罰金制度之意旨。則異議意旨所陳上
    情，尚不影響檢察官本案指揮執行之認定，且無從執為其不
    准異議人本案易科罰金有何違法或不當之事證。
四、綜上，本件檢察官不准受刑人就有期徒刑部分予以易科罰金
    之指揮執行，並無逾越法律授權、專斷等濫用權力之情事。
    是受刑人聲明異議，指摘檢察官之執行指揮不當，並請求准
    予易科罰金等語，為無理由，應予駁回。
五、據上論斷，應依刑事訴訟法第486條，裁定如主文。　
中　　華　　民　　國　　111 　年　　10　　月　　27　　日
                  刑事第十七庭    法　官　張明道
以上正本證明與原本無異。
如不服本裁定，應於裁定送達後5 日內向本院提出抗告狀。
　　　　　　　　　　　　　　    　書記官　吳怡靜
中　　華　　民　　國　　111 　年　　10　　月　　28　　日